【裁判字號】    89,判,1524
【裁判日期】    890512
【裁判案由】    牌照稅
【裁判全文】
行  政  法  院  判  決                          八十九年度判字第一五二四號
    再 審原 告  甲○○
    再 審被 告  臺南縣稅捐稽徵處
右當事人間因牌照稅事件，再審原告對本院中華民國八十八年一月二十一日八十八年
度判字第八九號判決提起再審之訴。本院判決如左︰
    主  文
再審之訴駁回。
    事  實
緣再審原告所有000－0000號自小客車於民國（以下同）八十年間未依交通管
理機關指定檢驗日期依法辦理檢驗，亦未依規定自動繳回牌照或申報停駛、報廢等登
記手續，致欠繳民國八十年至八十四年使用牌照稅，案經再審被告查獲，乃將欠繳之
八十年至八十三年部分移送法院強制執行。再審原告，以系爭車輛於八十年間臨時發
生故障迄應檢驗之日期尚未修復，致無法駛往檢驗，監理機關應予吊扣牌照，並免徵
牌照稅云云，申請復查，再審被告以車輛必先經報停或自動繳回執照，申請停駛等手
續後始有免徵稅費之適用，乃以（八十四）南縣稅消字第八四○一三八四○號函否准
其請。再審原告對該函復不服，提起訴願，未獲變更，乃向財政部提起再訴願，案經
財政部八十五年四月十八日台財訴第000000000號再訴願決定以再審原告因
使用牌照稅於八十四年三月三十日向再審被告申請復查，再審被告自應於接到申請書
後二個月內復查決定，並作成決定書，通知再審原告。惟再審被告對原告復查之申請
，係以八十四年四月二十二日八四南縣稅消字第八四○一三八四○號函復再審原告：
「．．．機動車輛因不能使用或經吊、註銷牌照、車主於徵期內將牌照郵寄繳回監理
站，而不依規定辦妥報廢、報停手續可同報停。．．．所欠繳之牌照稅（八十一年
至八十四年期）仍應依規定繳納」，核其性質，尚不能認為已依法作成復查決定，訴
願決定未予糾正，亦欠妥適，爰將原處分及訴願決定均撤銷，著由原處分機關重為復
查決定。嗣再審被告重為復查之結果，以再審原告申請復查八十一年至八十三年度使
用牌照稅部分，核已逾法定三十日之復查期間，程序未合，應予程序駁回，至八十四
年度使用牌照稅部分則仍維持原核定。再審原告仍不服，提起訴願，旋遭駁回，遂向
財政部提起再訴願，經財政部再訴願決定：「訴願決定及原處分關於八十二至八十四
年期使用牌照稅部分均撤銷，其餘再訴願駁回。」再審原告對駁回（八十一年期）部
分不服，提起行政訴訟，經本院八十八年度判字第八九號判決駁回。茲認原判決有行
政訴訟法第二十八條第一款之再審事由，提起再審之訴。摘兩造訴辯意旨於次：
再審原告起訴意旨略謂︰按一般人是於收到牌照稅繳款書後，始行辦理該稅事宜，換
言之，對於所謂公告開徵，一般人並不注意，亦難於注意，再審原告在親友及眾人間
，從未聽聞有人談論關於所謂公告開徵之事，則原判決所謂「使用牌照稅係公告開徵
，無需以送達繳款書為要件，為眾所週知之事」，並無根據，即其所依據之經驗法則
並不存在，再審原告於當時並不清楚所謂公告開徵，以往全憑繳款書辦理，故原判決
係適用法規錯誤。次按稅捐稽徵法第十六條明定，稅捐稽徵機關應填發繳款書，則原
判決依據財政部之違法解釋，而不依上述法條為判決，其判決即屬適用法規錯誤。又
再審原告並未欠繳稅捐，被告之行政處分顯屬違法。綜上理由，原判決顯屬適用法規
錯誤，爰依行政訴訟法第二十八條第一款提起再審之訴，請求廢棄原判決，撤銷原處
分及原再訴願決定。
再審被告答辯意旨略謂︰(一)按稅捐稽徵法第三十五條第一項第一款規定：「納稅義務
人對於核定稅捐之處分如有不服，應依規定格式，敘明理由，連同證明文件，依左列
規定，申請復查：一依核定稅額通知書所載有應納稅額或應補徵稅額者，應於繳款書
送達後，於繳納期間屆滿翌日起算三十日內，申請復查。」次按財政部八十二年三月
二十三日台財稅第八二○七三七三六九號函釋示：「依使用牌照稅法第十條規定，使
用牌照稅之開徵，係採公告方式，交通工具所有人或使用人，應於規定期間內，向主
管稽徵機關申請辦理換照並繳納稅款。惟為便利納稅人納稅換照，乃填送繳款書以利
納稅人繳納。是以使用牌照稅之課徵並不以繳款書之送達為要件。」復按「已領牌照
之車輛，其歷年之欠稅及當年度應繳納之使用牌照稅，其繳納期間仍應以各該年度原
規定之繳納期間為準。」亦為財政部八十五年六月十九日台財稅第八五一九○八八五
四號函所釋示。(二)查本案再審原告所有000－0000號自小客車於八十年間未依
交通管理機關指定檢驗之日期（八十年九月十七日）依法辦理檢驗，亦未依規定自動
繳回牌照或申請停駛、報廢等登記手續，而自八十一年起均未依限繳納使用牌照稅，
卻主張其既未依限駛往檢驗，則監理機關即應依規定吊扣牌照並免徵使用牌照稅；經
查，依據台灣省公路局嘉義區監理所台南監理站八十四年四月十八日八四－四二四－
八（一一五）號函說明四「又顏君自稱該車於八十年因故障不能行駛，則應依道路交
通安全規則第二十五、二十九、三十條之相關規定自動繳回牌照、申請停駛或報廢登
記，本站始得停徵稅費。」暨財政部賦稅署七十七年一月二十五日台稅三發第七七○
六五○八六○號函釋「車輛因故停止使用，申請按其實際使用月數課徵或退還使用牌
照稅者，以毀壞不堪使用，．．．已報停者為限，至於一般車輛仍應依使用牌照稅法
第十三條第一項規定，於換照徵稅期間內申報停止使用。」，揆諸上開函釋規定，車
輛必先經報停或自動繳回牌照、申請停駛等手續後，始有免徵稅費之適用。本案再審
原告所有車輛逾期未檢驗，既未依規定主動繳回牌照，亦未申報停止使用，卻任其逾
期檢驗並欠繳應納稅捐，核與前揭規定實有未合；再審被告依法補徵使用牌照稅，於
法有據，並無不當。(三)次查八十一年期使用牌照稅繳納期間係八十一年四月一日至四
月三十日，且使用牌照稅係採公告開徵，即無需以送達繳款書為要件，至再審被告於
八十四年三月寄送之八十一年期使用牌照稅繳款書係補單性質，其上所載之繳納期間
仍為八十一年四月一日至四月三十日止，再審原告於八十四年四月六日始申請復查八
十一年期使用牌照稅，核已逾首揭稅捐稽徵法第三十五條第一項第一款所定「應於繳
納期間屆滿翌日起算三十日內，申請復查」之規定，故再審被告以程序不合予以駁回
，依法並無違誤。(四)次按「各省（市）徵收使用牌照稅，悉依照本法之規定。」、「
使用牌照之換領及徵稅期間為一個月，主管稽徵機關於開徵使用牌照稅時，應先將各
類交通工具應納之稅額及徵稅起訖日期分別公告之。交通工具所有人或使用人應於前
項規定期間內，向主管稽徵機關申請辦理換照，並繳納應納稅款」分別為行為時使用
牌照稅法第一條及第十條所明定。即使用牌照稅之徵稅，悉依照使用牌照稅法之規定
，為上揭使用牌照稅法第一條開宗明義所訂定，故依據首揭行為時使用牌照稅法第十
條及財政部函釋之規定，該八十一年期使用牌照稅既係採公告方式辦理，則本案再審
原告自不得以使用牌照稅繳款書未送達為免責理由，況查每年度使用牌照稅開徵期間
，再審被告除依法辦理公告外，且均透過電、報紙廣告等各新聞媒體暨街頭廣播、
懸掛宣傳布條等方式予以宣導，再審原告陳詞主張本案應適用稅捐稽徵法第十六條規
定，指摘應填發繳款書送達乙節，無非強辯卸責之詞，殊無足採。(五)又「所謂『適用
法規顯有錯誤』，係指原判決所適用之法規與該案應適用之現行法規相違背，或與解
釋判例有所牴觸者而言，至於法律上見解之歧異，再審原告對之縱有爭執，要難謂為
適用法規錯誤，而據為再審之理由。」大院六十二年判六一○號著有判例。經查，按
上揭規定本案所適用之法規並無違誤，至再審原告所爭執者純屬其個人法律上之見解
，自難謂適用法規顯有錯誤，故本件再審之訴核無理由，敬請依法予以駁回。
    理  由
按行政訴訟法第二十八條第一款所謂適用法規顯有錯誤，係指原判決所適用之法規與
該案應適用之現行法規相違背，或與解釋判例有所牴觸者而言，至於法律上見解之歧
異，再審原告對之縱有爭執，要難謂為適用法規錯誤，自不得據為再審之理由。本件
再審原告前因牌照稅事件提起行政訴訟，經原判決駁回。茲認原判決有行政訴訟法第
二十八條第一款適用法規顯有錯誤之再審事由，無非謂一般人均於收受使用牌照稅繳
款書後，始行辦理該稅事宜，並不注意公告開徵之事，原判決理由謂「使用牌照稅係
採公告開徵，無需以送達繳款書為要件，為眾所周知之事。」並無根據，無經驗法則
存在，即係適用法規錯誤。又依稅捐稽徵法第十六條明定稅捐稽徵機關應填發繳款書
，則原判決依財政部八十二年二月二十三日台財稅第八二○七三七三六九號函之違法
解釋，不依稅捐稽徵法該條規定，亦屬適用法規錯誤云云。惟查本案係有關再審原告
所有自用小客車應納八十一年期使用牌照稅之事，依當時應適用之使用牌照稅法第十
條規定：「使用牌照之換領及徵稅期間為一個月，主管稽徵機關於開徵使用牌照稅時
，應先將各類交通工具應納之稅額及徵稅起迄日期分別公告之。交通工具所有人或使
用人應於前項規定期間內，向主管稽徵機關申請辦理換照，並繳納應納稅款。」交通
工具所有人或使用人逾該條規定之徵稅期間繳稅者，依同法第二十五條規定，每逾二
日按其滯納數額加徵百分之一滯納金，至逾三十日為止。蓋以各類交通工具之應納稅
額及徵稅起訖日期既經公告，則納稅義務人依自己所有或使用交通工具之種類，已足
知如何繳納稅款，無待於繳納通知書之製發。法條明定交通工具所有人或使用人應於
公告期間內向主管稽徵機關繳納應納稅款，尤無待於繳納通知書之製發並送達。殊難
認依上開法條規定內容，納稅義務人繳納使用牌照稅款仍待繳款書送達後始須為之。
財政部八十二年三月二十三日台財稅第八二○七三七三六九號函釋示：「依使用牌照
稅法第十條規定，使用牌照稅之開徵，係採公告方式，交通工具所有人或使用人，應
於規定期間內，向主管稽徵機關申請辦理換照並繳納稅款。惟為便利納稅人納稅換照
，乃填送繳款書以利納稅人繳納。是以使用牌照稅之課徵並不以繳款書之送達為要件
。」無違上述法條意旨，足資適用。原判決據以謂「使用牌照稅係採公告開徵，即無
需以送達繳款書為要件」，即此之意，無違誤可言。斯為上述使用牌照稅法規定之內
容，納稅義務人不得以不知法律為由，拒適用。原判決以之為「眾所周知之事」，
無非在於說明應知法律規定之內容，並非引據何經驗法則，作為判斷之基礎。再審原
告認一般人不知使用牌照稅公告開徵之事，指原判決引據不存在之經驗法則，為適用
法規錯誤云云，尚非可採。又查稅捐稽徵法第三章稽徵第一節繳納通知書，所列僅二
法條，其中第十六條規定繳納通知書之載明事項，並無各種稅捐之稽徵均應製發繳納
通知書之內容，通觀稅捐稽徵法全文，亦無如斯內容之規定，則依稅捐稽徵法第一條
規定：「稅捐之稽徵，依本法之規定，本法未規定者，依其他有關法律之規定。」自
應適用前述使用牌照稅法之規定，依公告內容繳納使用牌照稅，無待繳款書之填發送
達。是原告謂原判決不適用稅捐稽徵法第十六條之規定，為適用法規顯有錯誤云云，
亦不可採。從而再審原告所指原判決適用法規錯誤，無非其一己之法律上歧異見解，
依首開說明，不得據為再審理由。本件依再審意旨，難認原判決有適用法規錯誤之再
審事由，再審之訴應予駁回。至謂再審原告未欠繳稅捐，原處分顯屬違法云云，非關
原判決之再審事由，亦無從進而論斷。附予指明。
據上論結，本件再審之訴為無再審事由，爰依行政訴訟法第三十三條、民事訴訟法第
五百零二條第二項，判決如主文。
中    華    民    國     八十九      年      五      月      十二       日
                    行 政 法 院 第 六 庭
                                審 判 長 評  事      鍾  曜  唐
                                         評  事      王  立  杰
                                         評  事      高  啟  燦
                                         評  事      蔡  進  田
                                         評  事      劉  鑫  楨
右  正  本  證  明  與  原  本  無  異
                                         法院書記官  郭  育  玎
中    華    民    國     八十九      年      五      月      十二       日


司法院資訊處製作；財團法人民間司法改革基金會備份。
